臺灣花蓮地方法院民事判決
111年度玉簡字第39號
原      告  林美花  


訴訟代理人  廖偉真律師(法扶律師)
被      告  許茗萁  

            磊信股份有限公司

上  1   人
法定代理人  邱創一  
訴訟代理人  張以正  
上列當事人間請求侵權行為損害賠償（交通）事件，本院於民國
111年9月7日言詞辯論終結，判決如下：
    主      文
原告之訴駁回。
訴訟費用由原告負擔。
    事實及理由
一、原告主張：
  ㈠被告許茗萁係被告磊信股份有限公司（下稱磊信公司）所僱
    用之大貨車駕駛，於民國110年5月14日16時許前某時，駕駛
    磊信公司所有車牌號碼000-00號自用大貨車（下稱系爭大貨
    車）沿花蓮縣富里鄉台9線公路北往南方向行駛，原應注意
    行經閃光黃燈號誌交岔路口，應減速接近，注意安全，小心
    通過，且當時無不能注意之情事，而疏未注意及此，於同日
    16時許行經該公路288公里700公尺交岔路口處時，適被害人
    周明輝駕駛車牌號碼000-0000號普通重型機車行駛在前，欲
    在該路口由台9線公路左轉往萬寧部落聯絡道路，兩車因而
    發生碰撞，被害人遭撞擊後滾落山溝，嗣經送醫後急救無效
    ，於同日18時4分許因創傷性氣血胸及頭部鈍創死亡。
　㈡原告為被害人之女兒，因本件車禍受有下列損害：　　　
　　⒈醫療費用新臺幣（下同）465元：
      原告因本件事故，為被害人支出醫療費用465元。
　　⒉殯葬費127,200元。
　　　原告因被害人死亡，支出殯葬費127,200元。 　　  　　
　　⒊精神慰撫金1,000,000元：　
　　  原告係被害人之女，被害人本為四肢健全之長者，辛苦的
      日子已過去，現為享受人生階段，還可自行出門遊玩，竟
      因本件車禍不幸往生，原告突痛失摯愛的父親，痛苦至極
      ，苦不堪言，心理承受強烈煎熬，決非筆墨所能描繪，雖
      已領取汽車強制保險理賠400,000元，仍不足彌補原告所
      受痛苦，爰請求精神慰撫金1,000,000元。
  ㈢依本件行車事故鑑定報告，可知被害人雖有無照飲酒駕駛並
    行經閃光黃燈號誌交岔路口左轉時，未充分注意左後方來車
    安全距離，轉彎車未讓直行車先行之過失；惟被告亦有為行
    經閃光黃燈號誌交岔路口，未減速接近，小心通過之過失，
    因此認為兩造之過失比例應為1：1較為妥適；又許茗萁於事
    發當時係受僱於磊信公司，故磊信公司亦應負連帶賠償責任
    ，爰依侵權行為法律關係提起本件訴訟等語。並聲明：⒈被
    告應連帶給付原告1,127,665元，及自起訴狀繕本送達翌日
    起至清償日止，按年息5%計算之利息。⒉原告願供擔保，請
    准宣告假執行。
二、被告則以：伊等對許茗萁於事發時駕駛系爭大貨車而肇事，
    及磊信公司對許茗萁本件損害賠償責任應連帶負責等情不爭
    執，惟許茗萁就本件事故僅為肇事次因，應僅需負30%之肇
    事責任；另伊等對原告主張支出醫藥費465元、殯葬費127,2
    00元雖不爭執，惟對原告精神慰撫金請求認以500,000元為
    合理；又原告已因本件事故受領強制汽車責任險（下稱強制
    險）保險金400,048元之給付，已高於本件原告得向被告請
    求連帶賠償之金額，原告自不得再向被告請求賠償等語。並
    聲明：原告之訴駁回。
三、兩造不爭執事項(見卷第190-193）。
  ㈠許茗萁係磊信公司所僱用之大貨車駕駛，於民國110年5月14
    日16時許前某時，駕駛系爭大貨車沿花蓮縣富里鄉台9線公
    路北往南方向行駛，原應注意行經閃光黃燈號誌交岔路口，
    應減速接近，注意安全，小心通過，且當時無不能注意之情
    事，而疏未注意及此，於同日16時許行經該公路288公里700
    公尺交岔路口處時，適被害人周明輝駕駛車牌號碼000-0000
    號普通重型機車行駛在前，欲在該路口由台9線公路左轉往
    萬寧部落聯絡道路，兩車因而發生碰撞，被害人遭撞擊後滾
    落山溝，嗣經送醫後急救無效，於同日18時4分許因創傷性
    氣血胸及頭部鈍創死亡。
  ㈡交通部公路總局臺北區監理所花東區車輛行車事故鑑定會110
    年9月22日花東區0000000案鑑定意見書，認被害人酒精濃度
    過量違規駕駛普通重型機車行經閃光黃燈號誌交岔路口左轉
    時，未充分注意左後方來車安全距離，轉彎車未讓直行車先
    行，為肇事主因；許茗萁駕駛自用大貨車行經閃光黃燈號誌
    交岔路口，未減速接近，注意安全，小心通過，為肇事次因
    。
  ㈢原告因本件事故支出醫療費用465元、殯葬費127,200元。
  ㈣原告為被害人之女兒，為被害人之繼承人之一。
  ㈤許茗萁受僱於磊信公司擔任駕駛一職，於本件事故發生時，
    駕駛磊信公司系爭大貨車肇事，磊信公司亦應負連帶賠償責
    任。 
  ㈥兆豐產物保險股份有限公司因本件事故業已賠付被害人繼承
    人強制汽車責任險共2,000,240元（包含死亡給付2,000,000
    元、傷害醫療費用240元），其中原告受領金額為400,048元
    。 
四、本件爭點：
  ㈠本件肇事責任歸屬及其比例？
  ㈡本件原告所得請求精神慰撫金金額為何？
 五、本院之判斷：
  ㈠按因故意或過失，不法侵害他人之權利者，負損害賠償責任
    ；不法侵害他人致死者，對於支出醫療及增加生活上需要之
    費用或殯葬費之人，亦應負損害賠償責任；不法侵害他人致
    死者，被害人之父、母、子、女及配偶，雖非財產上之損害
    ，亦得請求賠償相當之金額，民法第184條第1項前段、第19
    2條第1項、第194條分別定有明文。又受僱人因執行職務，
    不法侵害他人之權利者，由僱用人與行為人連帶負損害賠償
    責任，同法第188條第1項前段亦有規定。
　㈡經查，本件事故之肇事主因，為被害人無照又飲酒駕駛普通
    重型機車，行經閃光黃燈號誌交岔路口左轉時，未充分注意
    左後方來車安全距離，轉彎車未讓直行車先行；而許茗萁駕
    駛自用大貨車行經閃光黃燈號誌交岔路口，未減速接近，注
    意安全，小心通過，則為肇事次因等情，業如前揭三、㈡所
    述。本院審酌上情，認被害人除有行經閃光黃燈號誌交岔路
    口左轉時，未充分注意左後方來車安全距離之過失外，另有
    酒後駕車及無照行駛等違規情事，其違規情節較許茗萁為重
    ，認本件應由被害人負擔7成之肇事責任，其餘3成肇事責任
    由許茗萁負擔，始為合理。
　㈢茲就原告各項請求判斷如下：
　　⒈醫療費用465元及殯葬費127,200元部分，為有理由。
　　　原告因本件事故支出醫療費用465元及殯葬費127,200元之
      事實，業為被告所不爭執，已如上揭三、㈢所述，自堪採
      信。
　　⒉精神慰撫金部分，以500,000為有理由，逾此部分則無理由
      。
　　　⑴按關於慰撫金之多寡，應以被害人精神上所受之苦痛為
        準據，亦應審酌被害人之地位、家況及加害人之地位，
        俾資為審判之依據，故應就兩造之身份、職業、教育程
        度、財產及經濟狀況，用以判斷非財產上損害之慰撫金
        數額。
　　　⑵本院審酌原告與被害人為父女關係，因本件意外驟失其
        父，自受有相當精神上痛苦，是原告本件精神慰撫金之
        請求，自屬有據。並參酌原告係國中畢業，月薪約28,0
        00元，年所得約470,000元，名下無財產，現已成家，
        未與被害人同住(見卷第193、209頁)；被告為高中畢業
        ，職業為大貨車司機，年收入約450,000至500,000元(
        見卷第195號頁)等情，及本件侵權行為態樣等一切情狀
        ，認原告之精神慰撫金請求以500,000元為適當，逾此
        部分為無理由，應予駁回。
　　⒊綜上，原告主張其因本件事故受有財產上及非財產上
　　　損害627,665元（計算式：465＋127,200＋500,000＝627,
　　　665），洵屬有據，逾此部分為無理由。　
  ㈣與有過失部分之計算：
  　⒈按損害之發生或擴大，被害人與有過失者，法院得減輕賠
      償金額或免除之，民法第217條第1項定有明文。
  　⒉查許茗萁與被害人就本件事故之發生，分別應負3成、7成
      之肇事責任等情，已如上揭㈡所述。從而，本件過失相抵
      後減輕許茗萁70%之賠償責任，則原告得請求許茗萁賠償
      之金額為188,300元（計算式：627,665【1－70%】＝188,3
      00，元以下四捨五入，下同）。
  ㈤原告已受領之強制汽車責任保險給付之扣除：
  　⒈按保險人依本法規定所為之保險給付，視為被保險人損害
      賠償金額之一部分；被保險人受賠償請求時，得扣除之，
      強制汽車責任保險法第32條定有明文。
  　⒉查原告業已因本件事故受領強制險理賠400,048元之事實，
      如前揭三、㈥所述，已逾上揭㈣所示原告得請求許茗萁賠償
      之金額，是扣除上開保險給付金額後，原告已無餘額得向
      被告請求連帶賠償。從而，本件原告請求，自屬無據。
六、綜上所述，原告依侵權行為之法律關係，請求被告連帶給付
    1,127,665元，及自起訴狀繕本送達翌日起至清償日止，按
    年息5%計算之利息，為無理由，應予駁回。
七、本件事證已臻明確，兩造其餘攻擊防禦方法及舉證，核於判
    決結果不生影響，爰不一一論斷，附此敘明。
八、訴訟費用負擔之依據：民事訴訟法第78條。　　
中    華    民    國   111    年     9    月    30    日
                  玉里簡易庭  法  官  李立青
以上正本係照原本作成。
如不服本判決，應於送達後20日內，向本院提出上訴狀（上訴狀
須表明上訴理由）並繳納上訴審裁判費；如於本判決宣示後送達
前提起上訴者，應於判決送達後20日內補提上訴理由書（均須按
他造當事人之人數附繕本）。
如委任律師提起上訴者，應一併繳納上訴審裁判費。
中　　華　　民　　國　　111 　年　　10　　月　　4 　　日
                              書記官  林政良